【裁判字號】    90,重訴,789
【裁判日期】    901009
【裁判案由】    清償借款
【裁判全文】
臺灣高雄地方法院民事判決  九十年度重訴字第七八九號
    原      告  台灣銀行
    法定代理人  甲○○
    訴訟代理人  己○○
    複代理人    戊○○
    被      告  丙○○
                丁○○
    訴訟代理人  乙○○
右當事人間請求清償借款事件，本院判決如左：
    主    文
被告應連帶給付原告新台幣壹億仟肆佰伍拾捌萬捌仟元，及自民國八十九年一月十
一日起至清償日止，按年息百分之八點三七五計算之利息，並自民國八十九年二月十
二日起至清償日止，逾期在六個月以內者，按上開利率百分之十，逾期超過六個月者
，按上開利率百分之二十計算違約金。
訴訟費用由被告連帶負擔。
本判決於原告以新台幣肆仟肆佰捌拾柒萬元供擔保後，得假執行。
    事    實
甲、原告方面：
一、聲明：求為判決除假執行擔保金額外，如主文所示。
二、陳述：
    （一）緣訴外人浤淐企業股份有限公司（下稱浤淐公司）於民國八十二年六月十
          一日邀同訴外人陳武雄、陳昌雄、張榮森及徐進興為連帶保證人向原告借
          款新台幣（下同）一億九千萬元，約定借款期間自八十二年六月十一日起
          至九十七年六月十一日止，本金分四十八期，自八十五年九月十一日起，
          每滿三個月按月於十一日平均攤還，利息則於借款期間每月十一日繳付，
          且約定如未按期給付本金或利息，即喪失期限利益，全部債務視為到期，
          利息則按年息百分之八點三七五計算，如逾期清償，在六個月以內者，按
          上開利率百分之十，逾期超過六個月者，按上開利率百分之二十計付違約
          金。詎訴外人浤淐公司自八十九年一月十一日起即未按期攤還，尚欠如主
          文所示之本金、利息及違約金利迄未清償。
    （二）訴外人浤淐公司逾期後，原告向各連帶保證人請求清償借款時，始悉保證
          人徐進興已於八十七年十一月間死亡，惟其配偶即被告乙○○、長子即被
          告丙○○、次子即被告丁○○等繼承人均未拋棄或限定繼承，依民法第一
          千一百四十七條及一千一百五十三條規定，繼承人對於被繼承人之債務負
          連帶責任，爰依上開法條及連帶保證之規定，提起本件訴訟。
三、證據：提出放款借據、放款明細登錄卡、鈞院民事庭（九○）高貴民律行字第三
    八九○五號函、繼承系統表及戶籍謄本各一份為證。
乙、被告方面：
一、聲明：請求判決駁回原告之訴，訴訟費用由原告負擔。
二、陳述：系爭借據確為被繼承人徐進興所簽無誤，而徐進興於八十七年十一月八日
    死亡後，被告雖為法定繼承人，但未為限定或拋棄繼承，惟徐進興當初是以浤淐
    公司股東身分為系爭借款作連帶保證人，而徐進興在八十六年間即已將浤淐公司
    之股份轉讓，其股東身分喪失時，該保證人身分自然亦應失效；且被繼承人徐進
    興雖為浤淐公司之股東，但繼承人即被告卻未取得任何股金或股息，故徐進興以
    股東身分作保，與被告無關；又原告應早已知悉徐進興於八十七年十一月八日死
    亡，卻未為更換保證人之行為，是原告內部作業應有疏失；此外被繼承人徐進興
    之合夥人即訴外人陳武雄於八十九年四月中旬，曾至被告家中詢及是否曾辦理拋
    棄繼承，並告知有系爭借款問題，其時訴外人陳武雄曾承諾處理。
三、證據：提出浤淐公司股東名簿、遺產稅催報通知書、歸戶財產查詢清單各一份及
    遺產免稅證明書二份為證。
    理    由
一、本件原告主張之事實，已據其提出放款借據、放款明細登錄卡、本院民事庭（九
    ○）高貴民律行字第三八九○五號函、繼承系統表及戶籍謄本各一份為證，核屬
    相符。被告雖辯稱：被繼承人徐進興當初是以浤淐公司股東身分為系爭借款作連
    帶保證人，而徐進興在八十六年間即已將浤淐公司之股份轉讓，其股東身分喪失
    時，該保證人身分自然亦應失效；且被繼承人徐進興雖為浤淐公司之股東，但繼
    承人即被告卻未取得任何股金或股息，故徐進興以股東身分作保，與被告無關；
    又原告應早已知悉徐進興於八十七年十一月八日死亡，卻未為更換保證人之行為
    ，是原告內部作業應有疏失；此外被繼承人徐進興之合夥人即訴外人陳武雄於八
    十九年四月中旬，曾至被告家中詢及是否曾辦理拋棄繼承，並告知有系爭借款問
    題，其時訴外人陳武雄曾承諾處理本件借款等語。惟查：被繼承人徐進興縱令係
    以浤淐公司股東身分為系爭借款作連帶保證人，但仍屬徐進興個人所為之法律行
    為，其後徐進興縱有移轉浤淐公司股份，其股東身分喪失，但其所為之連帶保證
    行為，尚不因此而失效，因二者分別為不同之法律關係，其效力不能一概而論；
    又被告是否取得浤淐公司任何股金或股息，亦與被繼承人徐進興所為之連帶保證
    無涉；再者，被繼承人徐進興雖於八十七年十一月八日死亡，但系爭之消費借貸
    及連帶保證契約，尚不因此而失效，從而原告內部作業是否有疏失，亦與原告請
    求權之行使無礙；另訴外人陳武雄縱令有承諾欲處理系爭借款，亦屬陳武雄與被
    告間之法律關係，與原告行使權利之行為無關，故被告前揭辯解尚不足採。此外
    ，被告復自認系爭借據確為被繼承人徐進興簽名無誤，且對於系爭放款明細登錄
    卡所載之金額及日期均不爭執，依本院調查證據之結果，堪認原告之主張為真實
    。
二、按稱消費借貸者，謂當事人約定，一方移轉金錢或其他代替物之所有權於他方，
    而他方以種類、品質、數量相同之物返還之契約。借用人應於約定期限內，返還
    與借用物種類、品質、數量相同之物。遲延之債務，以支付金錢為標的者，債權
    人得請求依法定利率計算之遲延利息。但約定利率較高者，仍從其約定利率。當
    事人得約定債務人不履行債務時，應支付違約金。民法第四百七十四條、第四百
    七十八條、第二百三十三條第一項、第二百五十條第一項分別定有明文。又稱保
    證者，謂當事人約定，一方於他方之債務人不履行債務時，由其代負履行責任之
    契約。保證債務，除契約另有訂定外，包含主債務之利息、違約金、損害賠償及
    其他從屬於主債務之負擔，民法第七百三十九條、第七百四十條亦分別定有明文
    。又保證債務之所謂連帶，係指保證人與主債務人負同一債務，對於債權人各負
    全部給付之責任而言。次按繼承人自繼承開始時，除本法另有規定外，承受被繼
    承人財產上之一切權利、義務；繼承人對於被繼承人之債務，負連帶責任，民法
    第一千一百四十八條前段、一千一百五十三條第一項亦有明文。本件訴外人浤淐
    公司為系爭借貸契約之借款人，被繼承人徐進興為連帶保證人，尚欠原告如主文
    所示之本金、利息及違約金未清償之事實，已如前述，而被告為徐進興之法定繼
    承人，從而原告依連帶保證及繼承之法律關係，請求被告應連帶給付原告一億三
    千四百五十八萬八千元，及自八十九年一月十一日起至清償日止，按年息百分之
    八點三七五計算之利息，並自八十九年二月十二日起至清償日止，逾期在六個月
    以內者，按上開利率百分之十，逾期超過六個月者，按上開利率百分之二十計算
    違約金，洵屬正當，應予准許。
三、原告陳明願供擔保，請求宣告假執行，核無不合，茲酌定擔保金額，予以准許。
四、結論：本件原告之訴為有理由，依民事訴訟法第八十五條第二項、第三百九十條
    第二項，判決如主文。
中      華      民      國    九十      年      十      月      九      日
                              臺灣高雄地方法院民事第五庭
~B法      官  吳為平
右為正本係照原本作成。
如對本判決上訴，須於判決送達後廿日內向本院提出上訴狀。
中      華      民      國    九十      年      十      月      九      日
~B法院書記官  陳昱良


司法院資訊處製作；財團法人民間司法改革基金會備份。
